【裁判字號】    98,交聲,67
【裁判日期】    980622
【裁判案由】    違反道路交通管理處罰條例
【裁判全文】
臺灣宜蘭地方法院交通事件裁定          98年度交聲字第67號
原處分機關  交通部公路總局臺北區監理所宜蘭監理站
異  議  人
即受處分人  甲○○
上列異議人即受處分人因違反道路交通管理處罰條例案件，對於
交通部公路總局臺北區監理所宜蘭監理站於民國98年2月19日所
為之宜監字第裁43-Z00000000號裁決處分，聲明異議，本院裁定
如下：
    主  文
原處分關於汽車駕駛人酒精濃度超過規定標準，吊扣駕駛執照拾
貳個月部分之處分撤銷。
前項撤銷部分，不罰。
其餘異議駁回。
    理  由
一、原處分意旨略以：異議人即受處分人甲○○於民國98年2月
    2日上午10時36分許，駕駛車牌號碼T2-0807號自用小客車行
    經國道5號公路南向41.1公里處時，因「酒後駕車」之違規
    行為，經國道公路警察局第九警察隊以公警局字第Z0000000
    0號舉發違反道路交通管理事件通知單，舉發其違反道路交
    通管理處罰條例第35條第1項第1款等規定，爰依上開規定，
    裁處異議人新臺幣（下同）49,500元，並吊扣（職業聯結車
    ）駕照12個月，及施以道安講習等語。
二、異議意旨略以：異議人係因父親手術過後，在家中病發，一
    時心急而在高速公路開車超速，為國道警察開罰時，被聞到
    酒味，惟異議人是在昨晚喝酒，因為異議人是身體手術後才
    會酒味難退之情形，當天警察有給異議人測試，可以證明當
    天異議人是清醒的，為此聲明異議云云。
三、按按汽車駕駛人，駕駛汽車經測試檢定有下列情形之一者，
    處新臺幣1萬5千元以上6萬元以下罰鍰，並當場移置保管該
    汽車及吊扣其駕駛執照1年：一、酒精濃度超過規定標準。
    又汽車駕駛人，有下列情形之一者，應接受道路交通安全講
    習：二、有第35條第1項規定之情形，同條例第35條第1項第
    1款及第24條第1項第2款分別定有明文。
四、經查：
  (一)異議人在98年2月1日飲酒後，於98年2月2日上午駕駛車號T2
    -0807號自用小客車出門後，於同日上午10時36分許，途經
    宜蘭縣國道五號公路南向41.1公里處時，因超速之違規行為
    為警查獲，嗣經警聞到異議人有酒味，而測得其呼氣酒精濃
    度達每公升0.62毫克等情，業據異議人坦認不諱，並有酒精
    濃度測定紀錄表及呼氣酒精濃度測試器合格證書各1紙在卷
    可稽，是前揭事實，足以認定。又證人即查獲員警吳俊義於
    本院另案98年度交易字第41號公共危險案件審理時到庭證稱
    ：當時係伊在國道五號公路執行測速之勤務，發現被告超速
    ，攔停後因為聞到被告身上有酒味，才實施酒精濃度測試；
    雖然被告被查獲的時候外觀看起來正常，舉動也正常，但被
    告做同心圓測試時手會抖，就像是酗酒成癮的情況等語明確
    （見本院另案98年度交易字第41號卷第27至28頁）。再參以
    被告為警查獲前，有超速行駛，顯無法正常駕駛之情形，亦
    有刑法第185條之3案件測試觀察紀錄表及舉發違反道路交通
    管理事件通知單在卷可憑；復觀諸卷附之汽機車駕駛人酒後
    生理協調平衡檢測紀錄表記載，被告經警要求用筆在2個同
    心圓之間的0.5公分環狀帶內畫另1個圓檢測，雖被告所繪圓
    圈未逾圈外，但可明顯筆跡顫動情形，與前述查獲員警證稱
    被告有酗酒成癮之手抖情節相符，足認被告之平衡能力顯已
    受酒精影響。基上所查，被告之生理狀況已受酒精相當程度
    之影響，足認為警查獲當時已達不能安全駕駛之程度，被告
    辯稱：為警查獲當天，伊人是清醒的云云，自無可採。故原
    處分機關依道路交通管理處罰條例第35條第1項第1款等規定
    ，裁處異議人新臺幣49,500元，並施以道安講習，於法尚無
    違誤。
  (二)又異議人於前開違規行為時，並無小型車駕駛執照，而係持
    有職業聯結車駕駛執照之情，業經本院依職權查明屬實，此
    有證號查詢汽車駕駛人1紙附卷可考，自堪認定。按道路交
    通管理處罰條例第68條於94年12月14日修正公布，經行政院
    以95年2月27日行政院院臺交字第0950082898號令核定自95
    年3月1日施行，本件行為時及裁決時係分別為97年2月2日、
    98年2月19日，均在該條文修正後，是本件違規行為之認定
    ，自應依行為時及裁處時之道路交通管理處罰條例第68條規
    定（即上開94年12月14日修正後之該條例第68條）裁處。而
    按修正後之第68條規定「汽車駕駛人，因違反本條例及道路
    交通安全規則之規定，受吊銷駕駛執照處分時，吊銷其持有
    各級車類之駕駛執照」（與修正前比較係刪除吊扣），其修
    正之原因乃舊法將違規駕駛人所持有各級車類之駕駛執照一
    併吊扣或吊銷失之過酷，影響人民工作及生活甚鉅，故依修
    正後規定，受吊扣駕駛執照處分時，不再吊扣其持有各級車
    類之駕駛執照，僅於受吊銷駕駛執照處分時，始吊銷其持有
    各級車類之駕駛執照。是以，本件違規時異議人係駕駛自用
    小客車，其依法所受之處分應為限制駕駛小型車之權利，而
    應吊扣小型車駕駛執照，始符修正後第68條規定之意旨，然
    因異議人並未領有小型車駕駛執照，於此情形，自應視為無
    從執行前開吊扣處分，而無須再另行，尚不能吊扣異議人持
    有之其他級車類駕駛執照，惟原處分機關卻因此裁處異議人
    應吊扣其職業聯結車駕駛執照，顯然違反該條例第68條修正
    理由之意旨，且參以異議人係駕駛小型車，如因此吊扣異議
    人之職業聯結車駕駛執照，此舉顯然將剝奪異議人駕駛聯結
    車之權利，對異議人之權益造成極大之損害，亦與現行之道
    路交通管理處罰條例第68條之規定未合，是原處分機關裁處
    吊扣異議人之職業聯結車駕駛執照之部分，於法尚非有據。
五、綜上所述，異議人於前述時、地，駕駛自用小客車，確實有
    「汽車駕駛人酒精濃度超過規定標準（0.55以上）」之違規
    行為，洵堪認定。原處分機關就此部分認定，依道路交通管
    理處罰條例第35條第1項第1款規定，分別裁處異議人罰鍰49
    ,500元，固無違誤，惟就裁處吊扣異議人（職業聯結車）駕
    駛執照12月及施以道安講習之裁罰部分，原處分機關未審酌
    道路交通管理處罰條例第68條於94年12月14日之修正意旨，
    仍裁處吊扣異議人職業聯結車駕駛執照12月，其所為之此部
    分裁決，自難認為允當有未當。從而，異議人就吊扣駕照部
    分提起本件聲明異議，為部分有理由，部分無理由，應由本
    院將原處分關於吊扣駕照之部分撤銷，自為裁罰如主文所示
    ，以期適法。
據上論斷，應依道路交通案件處理辦法第19條、第20條，裁定如
主文。
中    華    民    國    98    年    6     月    22    日
                  交通法庭  法  官  陳映佐
以上正本證明與原本無異。
如不服本裁定，應於裁定送達後5日內，向本院提出抗告狀。（
應附繕本）
                            書記官  陳憲文
中    華    民    國    98    年    6     月    23    日


司法院資訊處製作；財團法人民間司法改革基金會備份。
